【裁判字號】    98,重上更(一),15
【裁判日期】    980602
【裁判案由】    清償借款
【裁判全文】
臺灣高等法院臺中分院民事判決      98年度重上更(一)字第15號
上  訴  人  丙○○
訴訟代理人  蔡得謙律師
訴訟代理人  何立斌律師
被上訴人    臺灣新光商業銀行股份有限公司
                        27、28、30樓
法定代理人  乙○○
                        27、28、30樓
訴訟代理人  甲○○
上列當事人間請求清償借款事件，上訴人對於中華民國96年12月
21日臺灣臺中地方法院96年度重訴字第387號第一審判決提起上
訴，經最高法院發回更審，本院於98年5月19日言詞辯論終結，
判決如下：
    主  文
原判決除確定部分外廢棄。
上開廢棄部分，被上訴人於第一審之訴及其假執行之聲請均駁回
。
第一、二審及發回前第三審訴訟費用除確定部分外，由被上訴人
負擔。
    事實及理由
一、被上訴人起訴主張：訴外人丁○○於民國84年5月間向被上
    訴人前身台中市第八信用合作社（下稱台中八信）辦理貸款
    ，邀同訴外人黃世賢、及上訴人為連帶保證人，向台中八信
    設定額度新臺幣（下同）1000萬元之不定期循環動用（其中
    520萬元係擔保借款，480萬元為無擔保借款），上訴人為配
    合丁○○之資金調度，於84年5月17日與台中八信簽立約定
    書（下稱系爭約定書），斯時即已完成對保手續。嗣丁○○
    以黃世賢、及上訴人為連帶保證人，分別書立借據、及本票
    向台中八信借款，並約定以每個月為1期付息，其貸放及償
    還之情形如下：84年5月26日借款520萬元（擔保借款），
    清償日為85年5月26日，嗣於到期後之85年6月8日展期，清
    償日為86年6月8日，此筆借款未清償；其後於84年5月至
    85年5月間，共循環動用借款約27筆，該數筆借款皆已清償
    ；85年5月25日書立本票乙紙，借款67萬元，到期日為85
    年8月21日，該筆借款經原法院95年度訴字第1636號、本院
    96年上易字第17號債務人異議之訴判決上訴人敗訴後，於96
    年度協議清償完畢；自85年6月間至7月間，共循環動用借
    款8筆，金額共計413萬元。該8筆貸款，除其中42萬元之借
    款（85年6月7日至85年9月7日）經原法院96年民執辰字第
    62388號強制執行後，尚不足本金137,782元及自96年10月31
    日起至清償日止，按年息11.15%計算之利息外，其餘貸款均
    未清償，共積欠如附表所示之本金9,047,782元及其利息、
    違約金。依系爭約定書第5條第1項第1款，如未依約履行債
    務，借款人及連帶保證人均喪失分期攤還之權利，承認本借
    款為全部到期，並喪失其一切債務之期限利益，且遲延違約
    金除按上項利率計息外，自逾期之日起6個月以內加放款利
    率10%，若逾6個月，其超過6個月部份加放款利率20%計付違
    約金。上開借款因借款人丁○○未依約履行清償，經被上訴
    人行使抵押權後，尚有9,047,782元未受清償，迭經催告無
    效，爰依消費借貸及連帶保證法律關係，訴請上訴人給付如
    附表所示之本金9,047,782元及其利息、違約金，並陳明願
    供擔保，請准宣告假執行等語。【被上訴人於原審起訴請求
    如附表編號1.520萬元本息、違約金部分，業經最高法院判
    決駁回上訴人上訴，已告確定；又被上訴人於原審起訴請求
    10,109,955元本息、違約金（含編號1.在內），嗣於本院前
    審減縮請求為9,047,782元本息及違約金，其減縮部分亦已
    確定，均不在本件審理範圍內，爰均不列入，核先敘明。】
二、上訴人則辯以：被上訴人主張之系爭借款，上訴人均非借款
    債務人，且依被上訴人所提出之借款傳票顯示，各該借款均
    逕行匯入訴外人丁○○之帳戶，堪認僅丁○○與被上訴人間
    成立消費借貸契約，上訴人與被上訴人間並無消費借貸法律
    關係，被上訴人依消費借貸之法律關係，訴請上訴人清償借
    款，自無理由。丁○○所借8筆系爭款項，上訴人於該本票
    上之印章均為丁○○所盜蓋，簽名亦非上訴人所簽，上訴人
    並未同意擔任共同發票人，此觀諸各該本票上「丙○○」之
    簽名字跡，與被上訴人提出之系爭約定書上之「丙○○」字
    跡，以肉眼觀察，明顯有異，足證本票上「丙○○」之簽名
    與印章，均係丁○○擅取上訴人之印鑑章盜蓋，並擅自簽署
    姓名，上訴人並未同意擔任丁○○之連帶保證人、或與之為
    共同發票人，被上訴人未證明上訴人就丁○○借款同意擔任
    連帶保證人，僅持本票主張上訴人為連帶保證人云云，亦無
    理由等語。
三、原審判決：上訴人應給付被上訴人10,109,955元，及如原判
    決附表3所示之利息及違約金（被上訴人於本院前審減縮請
    求為本金9,047,782元及如附表所示之利息、違約金。）；
    並分別酌定相當擔保金，為假執行及免為假執行之宣告。
四、上訴人不服原判決，提起本件上訴，於本院聲明，求為判決
    ：
    (一)原判決除確定部分外廢棄。
    (二)上開廢棄部分，被上訴人在第一審之訴及其假執行之聲請
      均駁回。
    並補充陳述稱：
    (一)依證人戊○○即本件貸款當時承辦人員於鈞院前審證稱：
      「連帶保證書上會記載金額、期間、利率」、「辦理循環
      借款最慢在撥貸當天一定會簽約定書（即連帶保證書）」
      等語，惟系爭約定書內既未表明就主債務人丁○○向被上
      訴人所有借款債務願負連帶保證責任，亦未具體約定借款
      或保證借款之金額、期間、利率等；足見，系爭約定書確
      非連帶保證書，其僅係就各種不同借貸契據中，部分共通
      事項約款如利息之支付、授信額度縮短、視為借款到期及
      在如何情形下銀行得逕行使抵銷權及指定抵充之債務等為
      共通之規定，資為補充為各個契約之一般性條款；兩造間
      連帶保證契約之成立，仍須經由個別契約之意思表示合致
      始成立，被上訴人自不得以系爭約定書即可率謂上訴人與
      台中八信有訂立連帶保證契約。
    (二)又系爭約定書第11條固然約定：「立約人所保證之債務，
      如主債務人未依約履行之立約人當即負責，立即如數付清
      並同意(一)貴社毋須先就擔保物受償，得逕向立約人求償」
      ，然依該條文內載「所保證之債務」等語，可知該約款係
      以簽訂系爭約定書之前或以後，立約人另與金融機構成立
      連帶保證契約意思合致時，應予以補充適用之約款，尚難
      遽以第11條約款即認立約人與金融機構成立連帶保證契約
      之意思合致。至被上訴人於鈞院前審檢附之各借款設定（
      新借、展期）申請書，雖屬具體特定之往來授信契約（消
      費借貸或連帶保證契約），惟其上連帶保證人欄位上「丙
      ○○」署押均非上訴人所為，亦無蓋有上訴人之印章，既
      已為被上訴人於鈞院前審所自認，則該些申請書自無足證
      上訴人與台中八信成立連帶保證契約。
    (三)如附表所示編號2至9之本票雖依系爭約定書第1條約定，
      屬具體特定授信往來契約之一種，而有系爭約定書補充條
      款意旨之適用；惟按系爭約定書第10條約定，持有立約人
      即上訴人印鑑者僅於「辦理返還或更換擔保物者及其有關
      文件」時始能視為立約人即上訴人之代理人，至於單純持
      有立約人印鑑者欲代理立約人辦理連帶保證用印於各該借
      據及票據時，則無該條「視為立約人之代理人」之適用，
      不能僅以持有立約人之印鑑即認該持有印鑑者為立約人之
      代理人。而系爭本票上「丙○○」之蓋章、及簽名均非上
      訴人本人所為，印章係由上訴人交給丁○○使用之事實，
      亦經被上訴人於鈞院前審所自認，足見；系爭本票全是由
      丁○○擅自持用上訴人之印鑑章所蓋；則如上所述，丁○
      ○持用上訴人之印鑑章既非辦理返還或更換擔保物者及其
      有關文件，自不得視為立約人即上訴人之代理人，即系爭
      本票之簽發屬無權代理，對於上訴人自不生效力。詎原審
      判決逕以系爭本票有2人以上印文，若非共同債務人，即
      為一借一保，再配合原審卷附借款申請書觀察，而認由系
      爭本票可知上訴人有擔任系爭借款連帶保證人之合意云云
      ，顯與票據法第5條規定不合，自不應維持等語。
五、被上訴人於本院聲明，求為判決：上訴駁回。
    並補充陳述稱：
    (一)本件僅依消費借貸之連帶保證法律關係請求，並未依票據
      法律關係為請求，先予敘明。查上訴人於原審審理中已自
      承其確有簽訂系爭約定書並蓋印，可見該約定書確屬真正
      ；其又自承係為丁○○貸款之目的而至八信對保、簽訂系
      爭約定書，並承認其將約定之留存印鑑，交由丁○○貸款
      票貼保證之使用等語。則丁○○於上訴人簽訂系爭約定書
      後之85年6月間至7月間，提出動用申請，且作為貸款憑證
      之本票，亦蓋有上訴人之留存印鑑，取得如附表所示520
      萬元外之系爭8筆借款，對該8筆借款，上訴人自應負連帶
      保證責任。
    (二)又按系爭約定書第1、11條約定，一旦主債務人發生無法
      依約履行之情事，立約人基於保證人之地位，即須負清償
      責任，而不得請求先向擔保物求償；觀諸該條文之旨趣及
      真意，足知立約人已放棄先訴抗辯權，故具有連帶保證之
      性質，並不因條文未使用「連帶保證」一詞而受影響。原
      審並非僅就系爭約定書之簽立即認上訴人為連帶保證人，
      而係以上訴人既基於為丁○○系爭循環債務之目的而簽立
      約定書授權印章之使用，則該印文用於系爭借據及本票，
      應認兩造間成立「連帶保證契約」之意思表示合致。是關
      於系爭約定書之性質，確屬上訴人與台中八信成立連帶保
      證契約。
    (三)再者，本案發生於被上訴人前身，即台中八信時期，而台
      中八信為一地方金融機構，當時其所使用之無擔保借款相
      關授信契據並無所謂表頭載為「連帶保證書」字樣之「連
      帶保證書」，而係於連帶保證人同意連帶保證借款人所貸
      金額時，由連帶保證人簽立「約定書」，此由證人己○○
      97年6月5日於鈞院前審準備程序證稱「當時連帶保證人都
      用約定書來約定」等語，足以證之。而參諸上訴人所簽立
      之系爭約定書亦可知，台中八信當時所適用之約定書，其
      上並無金額、期間、利率之條文或欄位，是證人戊○○證
      稱「連帶保證書上會記載金額、期間、利率」等語，實係
      與其日後之授信經驗、或被上訴人嗣後陸續修訂相關約定
      書類混淆所致，尚不能據此認定系爭約定書上應記載金額
      、期間、利率，如無該記載，即可否認連帶保證責任。
    (四)末按上訴人為經商之人，富有社會經驗，其與銀行業往來
      之經驗應高於一般人，難謂不知「留存印鑑」之性質；且
      依系爭約定書第2條約定意旨，以及上訴人亦承認將約定
      之「留存印鑑」，交由丁○○向被上訴人貸款票貼保證之
      使用等情，均已足以認定上訴人對本件作為貸款憑證之本
      票簽立之責任，及對該貸款應負連帶保證之責任，縱無系
      爭約定書第10條之約定，亦無影響。
六、查被上訴人主張訴外人丁○○於84年5月間向被上訴人前身
    台中八信設定額度1000萬元之不定期循環動用（其中520萬
    元係擔保借款，480萬元為無擔保借款），嗣並分別書立借
    據及本票向台中八信借款，並約定以每個月為1期付息；上
    開借款因丁○○未依約履行清償，經被上訴人行使抵押權後
    ，尚有如附表所示金額合計9,047,782元未受清償（其中520
    萬元部分業已確定，不在本件審理範圍）；及上訴人為配合
    丁○○之資金調度，曾於84年5月17日與台中八信簽立系爭
    約定書，並完成對保手續等情，業據被上訴人提出上開借據
    、本票、系爭約定書，借款設定、新借、展期申請書，及南
    投地方法院87年民執仁字第1307號分配表計算書等件為證，
    並為上訴人所不爭執，堪信被上訴人上開之主張為真實。惟
    被上訴人主張系爭約定書之性質，係上訴人與被上訴人前身
    台中八信就訴外人丁○○向台中八信設定額度1000萬元不定
    期循環借款成立連帶保證契約，上訴人於原審既已自承其確
    有簽訂系爭約定書，並蓋印於其上，且其係為丁○○貸款之
    目的而至八信對保、及簽訂系爭約定書，並承認其將約定書
    之印鑑章，交由丁○○貸款票貼保證之使用，則丁○○於上
    訴人簽訂系爭約定書後之85年6月至7月間，提出動用上開循
    環借款之申請，且作為貸款憑證之本票，亦蓋有上訴人之留
    存印鑑，取得如附表所示520萬元外之系爭8筆借款，對該8
    筆借款尚未清償之款項（合計3,847,782元），上訴人自應
    負連帶保證責任一節，則為上訴人所爭執，並以上詞置辯。
    經查：
  (一)被上訴人主張訴外人丁○○於84年5月間為向被上訴人前身
    台中八信設定額度1000萬元之不定期循環動用，乃邀同訴外
    人黃世賢及上訴人為連帶保證人，並於系爭1000萬元借款設
    定申請通過後，由上訴人簽立系爭約定書對保完畢，系爭約
    定書之性質，係上訴人與台中八信成立連帶保證契約，上訴
    人自應就丁○○於1000萬元額度內之循環借款負連帶保證責
    任等語。惟為上訴人所否認，並以：上訴人並未於前揭1000
    萬元之循環借款申請書上簽名蓋章，其並不知丁○○有此筆
    借款；系爭約定書亦未載明有1000萬元之債務或連帶保證債
    務等語。查被上訴人主張上訴人為丁○○前揭1000萬元循環
    借款之連帶保證人乙節，固據其提出該1000萬元之借款設定
    申請書為證，其上確載明上訴人為連帶保證人；惟上訴人既
    否認其有於該申請書上簽名蓋章，參以該申請書上連帶保證
    人一欄內「丙○○」之簽名字跡，確顯與系爭約定書內上訴
    人之簽名字跡不符（見原審卷第10、58頁），被上訴人亦自
    承「前揭申請書係其內部文件，其係通過循環貸款後，口頭
    告訴上訴人為連帶保證人，請上訴人在系爭約定書上簽名。
    」等語（見本院卷第27頁），上訴人並否認被上訴人有口頭
    告知等情，尚難逕以被上訴人內部作業之借款設定申請書上
    載有上訴人為連帶保證人，即謂上訴人確為訴外人丁○○上
    開1000萬元循環借款之連帶保證人。又依系爭約定書第1條
    「本約定書所稱一切債務，係指立約人對貴社所負之票據、
    借款、墊款、保證等債務及其他債務，並包括其利息、遲延
    利息、違約金、損害賠償及其他有關費用。」，及第13條「
    本約定書係補充各個授信契契據之一般性共通約款，於立約
    人簽章交付貴社後生效。」（見原審卷第10頁），可知系爭
    約定書僅係對於可能發生之個別往來授信契約所訂之概括綜
    合約款。而系爭約定書第11條固約定：「立約人所保證之債
    務，如主債務人未依約履行之立約人當即負責，立即如數付
    清並同意左列事項：(一)貴社毋須先就擔保物受償，得逕向立
    約人求償」等語，惟綜觀系爭約定書全文，其既未載明上訴
    人究係為何人所積欠之主債務負保證責任，亦未具體約定借
    款或保證借款之金額、期間及利率等事項；再參以證人即系
    爭借款當時承辦人員戊○○於本院前審證稱：「連帶保證書
    上會記載金額、期間利率，辦理循環借款，最慢在撥貸當天
    ，一定會簽約定書（即連帶保證書）」等語（見本院前審卷
    第105、106頁）；足見，系爭約定書之簽立，並非係上訴人
    與被上訴人前身台中八信成立借款、或連帶保證債務之契約
    書，即難以上訴人有簽立系爭約定書，遽認上訴人就丁○○
    系爭循環債務與被上訴人間成立連帶保證契約之意思表示合
    致。則被上訴人主張上訴人簽立系爭約定書，係與被上訴人
    前身台中八信就訴外人丁○○向台中八信設定額度1000萬元
    不定期循環借款成立連帶保證契約，上訴人應就丁○○於該
    1000萬元額度內之循環借款均負連帶保證責任云云，即非可
    採。
  (二)被上訴人又以上訴人所簽立之系爭約定書，及本件作為貸款
    憑證之系爭本票上蓋有上訴人之留存印鑑，上訴人應就丁○
    ○向被上訴人前身台中八信所借如附表所示編號2至9借款，
    成立連帶保證等語。惟查，系爭約定書內並未表明上訴人就
    主債務人丁○○向被上訴人所有借款債務願負連帶保證責任
    ，亦未具體約定借款或保證借款之金額、期間及利率，尚難
    以系爭約定書之簽立，即謂兩造間成立連帶保證契約之意思
    表示合致等情，已如上述；且系爭約定書係上訴人於84年5
    月17日所簽立，其上並未約定對將來之債務亦負借款、保證
    責任，則縱系爭約定書具連帶保證書之性質，然其所保證之
    範圍，是否及於系爭約定書簽立後之次年即85年6月至7月間
    ，丁○○向被上訴人所借如附表所示編號2至9之8筆借款，
    亦非無疑。又系爭8筆借款之申請書上雖均載稱上訴人為該
    些借款之連帶保證人，惟上開借款（新借）申請書均為被上
    訴人內部文件，其上亦均僅有借款人丁○○之印章，而未有
    上訴人之簽名及印章（見原審卷第63至66頁）；被上訴人於
    本院審理中亦自承：「系爭8筆借款，上訴人均未再為對保
    。」、及「上訴人除簽訂二份約定書外，沒有再跟被上訴人
    簽訂其他借款或連帶保證契約書。」等語甚詳（見本院卷第
    26頁背面、第27頁），亦難以上開借款申請書即認上訴人應
    就丁○○系爭8筆借款負連帶保證之責。
  (三)被上訴人雖又主張系爭約定書第10條約定之真義，係指系爭
    約定書簽立後，只要憑立約人之印章於資為借款憑證之本票
    或借據上蓋章，即可撥款；本件作為貸款憑證之系爭本票上
    既蓋有上訴人之留存印鑑，上訴人自應就主債務人丁○○之
    借款負連帶保證責任等語。惟查，系爭約定書第10條既載明
    ：「凡持有貴社發給立約人之擔保物收據或保管證或立約人
    印鑑，前往貴社請求返還或更換擔保物及其有關文件者，均
    視為立約人之代理人，貴社得准予返還或更換之。」（見原
    審卷第11頁），足見，依該約定持有立約人印鑑者僅於「辦
    理返還或更換擔保物者及其有關文件」時始能視為立約人之
    代理人，至於單純持有立約人印鑑者，欲代理立約人辦理連
    帶保證用印於各該借據及票據時，則無該條「視為立約人之
    代理人」之適用，不能僅以持有立約人之印鑑即認該持有印
    鑑者為立約人之代理人。而系爭8紙本票即上開8筆借款之憑
    證雖有上訴人之印文，上訴人亦不否認該印文之真正，然上
    訴人否認係為其本人所蓋用，並主張其並未於系爭本票上簽
    名，該印章係由其交由丁○○作店保使用等語。查系爭本票
    上雖蓋有上訴人之印文，上訴人辯以其印章係被丁○○所盜
    蓋云云，按當事人主張有利於己之事實，就其事實有舉證之
    責任，又私人之印章，由自己使用為常態，被人盜用為變態
    ，主張變態事實之當事人，自應就此印章被盜用之事實負舉
    證之責任。上訴人既不否認系爭本票上所蓋用之印章為其所
    有，則上訴人自應就其印章被盜蓋一節，負舉證責任，惟上
    訴人並未能舉證，其此部分所辯，固不足採。惟查系爭約定
    書並不能證明上訴人有為訴外人丁○○之系爭債務與被上訴
    人成立連帶保證契約、或為借款之意思表示合致，已如上述
    ，上訴人於系爭本票上係為共同發票人，並非為丁○○之連
    帶保證人責任，有系爭本票在卷可核對，即難以上訴人之姓
    名、印文列於發票人丁○○之後，而認上訴人應就丁○○之
    系爭債務負連帶保證責任。且被上訴人於本院審理中亦陳明
    ：本件僅依消費借貸之連帶保證法律關係請求，未依票據法
    律關係請求等語甚詳（見本院卷第27頁），是被上訴人並未
    依票據法律關係請求，則上訴人是否應負票據上之責任，即
    非本院審理範圍。因之；被上訴人以系爭約定書、系爭本票
    及上開8筆借款申請書，主張上訴人應就訴外人丁○○系爭
    借款負連帶保證之責，洵屬無據，應不足採。
七、綜上所述，被上訴人本於民法消費借貸之連帶保證法律關係
    ，訴請上訴人應給付附表所示編號2至9之款項計3,847,782
    元，及如附表所示編號2至9之利息暨違約金，為無理由，其
    假執行之聲請亦失所依附。原審准許被上訴人上開之請求，
    自有未洽，上訴意旨指摘原判決不當，求予廢棄改判，為有
    理由，應由本院予以廢棄，改判如主文第二項所示。
八、本案事實已臻明確，兩造其餘攻擊防禦方法，不足以影響本
    判決結果，爰不一一論述，併此敘明。
據上論結：本件上訴為有理由，依民事訴訟法第450條、第78條
，判決如主文。
中    華    民    國    98    年    6     月    2     日
                  民事第四庭    審判長法  官  陳蘇宗
                                      法  官  黃永祥
                                      法  官  張浴美
以上正本係照原本作成。
如對本判決上訴，須於收受判決送達後20日內向本院提出上訴書
狀，其未表明上訴理由者，應於提出上訴後20日內向本院提出上
訴理由書（須按他造人數附具繕本）。
上訴時應提出委任律師為訴訟代理人之委任狀。具有民事訴訟法
第466條之1第1項但書或第2項之情形為訴訟代理人者，另應附具
律師及格證書及釋明委任人與受任人有該條項所定關係之釋明文
書影本。
                                      書記官  阮正枝
中    華    民    國    98    年    6     月    2     日
                                                      Ｍ
附表：（違約金計算係自逾期日起加放款年息20%計付）
┌──┬──────┬────┬─────┬────┬────┐
│編號│   本  金   │利息起算│請求利息截│違約金起│  利率  │
│    │ （新台幣） │日      │止日      │算日    │（年息）│
├──┼──────┼────┼─────┼────┼────┤
│ 1  │ 5,200,000  │89.07.11│  清償日  │89.07.11│    10% │
├──┼──────┼────┼─────┼────┼────┤
│ 2  │   800,000  │89.07.11│  清償日  │89.07.11│ 11.15% │
├──┼──────┼────┼─────┼────┼────┤
│ 3  │   470,000  │89.07.11│  清償日  │89.07.11│ 11.15% │
├──┼──────┼────┼─────┼────┼────┤
│ 4  │   800,000  │89.07.11│  清償日  │89.07.11│ 11.15% │
├──┼──────┼────┼─────┼────┼────┤
│ 5  │   460,000  │89.07.11│  清償日  │89.07.11│ 11.15% │
├──┼──────┼────┼─────┼────┼────┤
│ 6  │   340,000  │89.07.11│  清償日  │89.07.11│ 11.15% │
├──┼──────┼────┼─────┼────┼────┤
│ 7  │   660,000  │89.07.11│  清償日  │89.07.11│ 11.15% │
├──┼──────┼────┼─────┼────┼────┤
│ 8  │   137,782  │96.10.31│  清償日  │96.10.31│ 11.15% │
├──┼──────┼────┼─────┼────┼────┤
│ 9  │   180,000  │89.07.11│  清償日  │89.07.11│ 11.15% │
├──┼──────┴────┴─────┴────┴────┤
│備註│(1)本金合計：9,047,782元。                             │
│    │(2)編號1之520萬元部分，業經最高法院判決駁回上訴人上訴，│
│    │  已告確定，不在本件審理範圍。                        │
│    │(3)編號8之借款原為42萬元（85年6月7日所借，見原審卷第66 │
│    │  頁背面），經原法院96年民執辰字第62388號強制執行後， │
│    │  尚不足本金137,782元，該筆款項之利息及違約金均自96年 │
│    │  10月31日起算（見本院前審卷第192頁）。               │
└──┴───────────────────────────┘


司法院資訊處製作；財團法人民間司法改革基金會備份。
